臺灣宜蘭地方法院刑事判決　　　　　　　 93年度訴字第154號
公　訴　人　臺灣宜蘭地方法院檢察署檢察官
被　　　告　丙○○
選任辯護人　吳振東律師
被　　　告　丁○○
選任辯護人　李秋銘律師
　　　　　　黃金亮律師
被　　　告　乙○○
選任辯護人　林志嵩律師
上列被告因貪污案件，經檢察官提起公訴（91年度偵字第2142號）
，本院判決如下：
    主  文
丙○○、丁○○、乙○○均無罪。
    理  由
一、公訴意旨以：被告丙○○為宜蘭縣蘇澳鎮鎮長、被告乙○○
    為該鎮主任祕書、被告丁○○為該鎮清潔隊長，均係依據法
    令從事公務之人員，並均明知該鎮出國考察、旅遊之經費，
    均應有公務人員資格者始得以公費支出。緣於民國90年間，
    被告丙○○、乙○○、丁○○均明知「蘇澳區域掩埋場監督
    小組」人員，係由地方人士自行組成之民間團體，而該等小
    組部分成員於監督小組會議中暗示列席之被告丙○○、乙○○、丁○○希望以公費支出使該等非公務人員監督小組人員
    出國旅遊，被告丙○○、乙○○、丁○○竟為使該等監督小
    組人員支持其個人之動機，當場應允，並指示被告丁○○依
    預算執行簽辦。而依該鎮編列之國外環境考察經費並無法支
    付該等非公務人員之監督小組之費用，被告丙○○、乙○○
    復明知依各級地方政府墊付款處理要點規定，該等經費之申
    請亦不符合該要點之第3項各款情形，即指示被告丁○○以
    監督小組要求出國考察為由，以墊付款申請案之方式，趁鎮
    民代表會不察之際取得墊付款項，以使其等均能出國，而被
    告丁○○即指示不知情之賴錫璋（業經檢察官為不起訴處分
    ）辦理。是賴錫璋即於90年4月20日書立：「為蘇澳區域性
    衛生掩埋場監監督小組成員13人擬隨本隊出國業務考察，所
    需經費新台幣26萬元正，擬請准予提墊付案，以利業務推展
    」之簽呈，會主計室時，主計室主任李玲發覺監督小組人員
    並非鎮公所職工，與國外出差旅費報支要點、修正「公務人
    員申請出國案件審核要點」均需具公務人員身分，有相當必
    要因公出國者，始得以公費支出之法律命令不符，即於該簽
    呈上註明：「監督小組成員尚非本所人員，是否可編列出國
    預算，請依法辦理」等文字。詎該簽呈上呈被告乙○○時，
    被告乙○○明知該出國考察費非上級機關宜蘭縣政府之補助
    款，其為掩飾前述出國案，竟批示指示清潔隊函報宜蘭縣政
    府環保局專案核定，取得形式上備查程序。呈被告丙○○時
    ，其竟不理會該主計室主任李玲所會簽之意見，逕行批示准
    予辦理。而賴鍚璋接獲核示，即於90年5月間，以「建請同
    意辦理本鎮清潔隊及區域垃圾掩埋場監督小組成員出國業務
    考察經費26萬元正」之夾帶隱藏預算方式與「依據蘇澳區域
    垃圾掩埋場監督小組成員提出建議，專案簽請鎮長核定辦理
    」之理由提案蘇澳鎮民代表會第16屆第6次大會審議通過，
    而該議會議員不察，即同意通過。被告丁○○再於90年5月
    11日，書立檢呈「檢呈清潔隊90年國外環保考察活動行程表
    1份」（內部人員職稱監督小組參與人員部分均無頭銜）內
    簽，經人事室時，人事主任周亞非特別註明：「一仍請依修
    正公務人員申請出國案件審核要點規定辦理。二參加人員職
    稱請詳查後更正。」，詎被告丙○○、乙○○均不予理會。
    逕行批示辦理。而依函再以蘇澳區域垃圾掩埋場監督小組成
    員曾建議出國旅遊之不實理由，要求被告丁○○正式簽陳，
    並由被告丁○○指示賴錫璋簽辦前述監督小組成員隨隊出國
    考察，並函宜蘭縣政府備查。而以非法方式使監督小組人員
    余來富、謝火木、林正明、甲○○、池錫清、李東昇、張文
    欽等7人參加旅遊，每人旅費新台幣（下同）14,126元，總
    計圖得旅費98,882元。因而認被告等所為，違反國外出差旅
    費報支要點、公務人員申請出國案件審核要點、內政部及主
    計處行政命令、預算法第31條、第37條、第62條、第79條、
    省市政府預撥款及墊付款規則及各級政府墊付款處理要點，
    係犯貪污治罪條例第6條第1項第4款之對於主管或監督之事
    務，明知違背法令，直接或間接圖利其他私人不法利益，因
    而獲得利益罪嫌云云。
二、按犯罪事實應依證據認定之，無證據不得推定其犯罪事實；
    另不能證明被告犯罪者，應諭知無罪之判決，刑事訴訟法第
    154條第2項、第301條分別定有明文。貪污治罪條例第6條第
    4款圖利罪之構成要件，於90年11月7日修正為「對於主管或
    監督之事務，明知違背法令，直接或間接圖自己或其他私人
    不法利益，因而獲得利益者」，其中所定「因而獲得利益者
    」，係將原定之舉動犯（不以得利為構成要件），改為結果
    犯，並無未遂犯之處罰，而異於修正前之條文。至其中所加
    列「明知違背法令」之要件，該所謂「明知」，係指須具圖
    利而違背法令之直接故意，即主觀上有違背法令以積極圖取
    不法利益之意思，客觀上並將該犯意表現於行為而言，則與
    修正前實務見解所認圖利犯行本具違法性之成立要件並無不
    同，此有最高法院92年度台上字第3126號判決可參。是若無
    積極證據足以證明被告之所為，係「違背法令」或「明知違
    背法令」，即不得以該罪相繩。
三、公訴意旨認被告等涉有上述圖利罪嫌，無非以：公務人員因
    公出國支領公費於國內外出差旅費報支要點、修正公務人員
    申請出國案件審核要點等均有明定，至非屬公務人員部分，
    因法律命令並無規範，相關單位均無法據以解釋地方仕紳是
    否可以公費出國，是地方仕紳逕予比照顯有疑義。且行政院
    主計處90年1月12日台90處會3字第00442號函及內政部90年3
    月5日台90字第01847號函已明確說明，地方仕紳若非代表政
    府不宜編列預算支出費用。本案監督小組既非公務人員，自
    無法以公費支出其出國旅費。又被告等將監督小組成員出國
    考察之所需費用，向蘇澳鎮民代表會提墊付款案，然該墊付
    款案違反各級地方政府墊付款處理要點之規定，依宜蘭縣蘇
    澳鎮公所清潔隊90年度國外環保考察報告及證人曾進財之證
    詞，未就相關考察為明確之說明，且4天中只有1天考察，事
    後之考察報告只有1頁，顯見係假考察之名行旅遊之實，為
    其論據。訊據被告等人均堅詞否認有何圖利犯行，被告丙○○辯稱：伊是為了解決地方之垃圾問題，監督小組成員伊並
    不認識，實無圖利之意圖，監督小組在開會時有提到要出國
    之事，伊認為監督小組成員是廣義公務員，應得以支領公費
    出國，且該出國考察計畫經宜蘭縣政府環保局同意備查，所
    提墊付款案亦經鎮民代表會通過，並未違背法令等語。被告
    乙○○辯稱：伊是奉鎮長丙○○指示辦理，鎮長開完會回來
    說監督小組要出國，伊即表明要由清潔隊上簽，嗣也經宜蘭
    縣政府同意備查，且有關地方仕紳能否以公費出國考察之疑
    義，內政部及主計處之意見並不一致，對於伊作為地方公務
    員無法判斷是否違法，伊並無圖利意圖等語。被告丁○○辯
    稱：伊於90年2月1日始接任蘇澳鎮公所清潔隊長，既不認識
    監督小組成員也未參與監督小組會議，且依內政部函示僅係
    「不宜」編列預算支應，而非「不得」，於90年4月11日由
    賴錫璋所擬簽呈中，鎮公所財政課及主計處均認可由墊付款
    支付，伊並非財政、主計方面專業人才，不知不得以墊付款
    支付，伊無圖利之意圖等語。
四、依卷附蘇澳鎮公所94年3月8日蘇鎮清字第0940002299號函及
    所附蘇澳區域性衛生掩埋場監督小組開會紀錄所載（本院卷
    第203頁、第213至235頁），被告乙○○於任職期間，均未
    參加監督小組之開會，被告丁○○自90年2月1日接任蘇澳鎮
    公所清潔隊長，迄90年4月底間，監督小組未曾召開會議。
    被告乙○○、丁○○既未參與監督小組之會議，則起訴事實
    所指「該等小組部分成員於監督小組會議中暗示列席之被告
    丙○○、乙○○、丁○○希望以公費支出使該等非公務人員
    監督小組人員出國旅遊，被告丙○○、乙○○、丁○○竟為
    使該等監督小組人員支持其個人之動機，當場應允，並指示
    被告丁○○依預算執行簽辦。」云云，故公訴人前開指訴被
    告丙○○、乙○○之犯罪動機所憑論據，與事實不符。
五、有關本件「蘇澳區域性衛生掩埋場監督小組」成員以公費隨
    蘇澳鎮公所清潔隊員出國始末及爭議之點：
（一）蘇澳鎮公所清潔隊技士賴錫璋為辦理蘇澳鎮公所清潔隊赴
      日本出國考察，曾於90年4月20日依被告丁○○之指示提
      出簽呈：「主旨：為蘇澳區域性衛生掩埋場監督小組成員
      十三人擬隨本隊出國業務考察，所需經費新台幣貳拾陸萬
      元正，擬請准予提墊付案，以利業務推展，請核示。說明
      ：本鎮現使用之區域衛生掩埋場於87年7月1日移撥本所營
      運管理，在該監督小組的監督下順利營運，每年均樽節經
      費數佰萬元，為達妥善最終處理垃圾問題，提昇本鎮環境
      生活品質，擬安排監督小組成員與本隊一併出國考察。」
      ，清潔隊長被告丁○○加註意見：「為順利推展掩埋場垃
      圾處理業務及垃圾減量之執行，吸取先進處理流程、技術
      及監督等，確有必要邀請監督小組成員，同往考察，並使
      監督小組成員了解本鎮垃圾處理工作之瓶頸與辛勞，以做
      為改善之本，陳請鈞長鑒核。」、主任秘書乙○○加註意
      見「一如請擬。二俟核示後請清潔隊報縣環保局專案核定
      。」、嗣鎮長丙○○批示：「一同意監督小組成員隨隊出
      國考察。二如主秘擬(一)」。惟前開簽呈之會簽部分，財政
      課曾表示：「1.請檢附原簽並案。2.清潔業務經費日益膨
      脹，本案非屬必要開銷，請審慎研議。」主計室李玲更表
      示：「一監督小組成員倘非本所人員是否可編列出國預算
      ，請依法辦理。二擬如財擬。」（見偵查卷第15頁）。蘇
      澳鎮公所隨即於90年04月25日以蘇鎮清字第5875號發函蘇
      澳鎮民代表會：「檢送辦理本鎮清潔隊及區域衛生掩埋場
      監督小組成員出國考察經費新臺幣26萬元正，請貴會同意
      墊付案。」該函稿於會簽財政課時，財政課之會簽意見係
      ：「擬如90年04月11日原會簽。」另簽會主計室之意見則
      為：「擬如財擬，所附追加預算各項費用明細表單位、數
      量、單價請詳實編列，說明部分應註明『地點』，以利單
      價審核。」，嗣蘇澳鎮民代表會提經第16屆第6次大會第4
      次會議議決：「同意墊付，但為避免影響垃圾清運正常作
      業，清潔隊員應分2梯次出國為宜。」，因而同意本件墊
      付款案。另經辦該活動期間，宜蘭縣蘇澳鎮公所以90年04
      月30日90蘇澳鎮清字第5791號函，報請將此次活動計畫函
      送宜蘭縣政府環境保護局核備，宜蘭縣政府於90年05月07
      日以90府環三字第06580號函覆：「貴所『90年度環境清
      潔工作人員國外環保考察活動修正計劃』乙案，業經貴鎮
      鎮民代表會同意墊付在案，本府同意備查，並請依相關規
      定辦理，請查照。」（見偵查卷第92頁）而同意備查，並
      於90年5月22日以90府財務字第055457號函稱：「其中區
      域衛生掩埋場監督小組出國考察成員除本府89年5月2日89
      府人乙字第44490號函規定授權自行核屬之人員外，應函
      報相關單位核准後，再據以辦理。」（見偵查卷第93頁）
      ，前所稱宜蘭縣政府89年5月2日89府人乙字第44490號函
      則稱：「主旨：自本（89）年5月起，各鄉鎮市公所（不
      含鄉鎮市長）及鄉鎮市民代表會（不含鄉鎮市民代表）公
      務人員因出國（不含赴大陸案件），授權由各該鄉鎮市公
      所及鄉鎮市民代表會自行核處。說明：應依修正之『公務
      人員申請出國案件審核要點』規定詳實審核。」（見偵查
      卷第94頁）等情，有同意墊付提案表（見偵查卷第16頁）
      、90年5月第15屆第6次大會議事錄（見偵查卷第73頁以下
      ）、預算書（見偵查卷第75頁以下）及前開函文及簽呈在
      卷可稽，並經證人賴錫璋、李玲於調查站及偵查中證述明
      確，被告等人亦不否認上情。是本件首應審認被告等人使
      蘇澳區域掩埋場監督小組成員以公費出國是否明知違背法
      令？
（二）關於蘇澳區域性衛生掩埋場監督小組之成立，經本院向宜
      蘭縣政府函查有關蘇澳區域掩埋場相關資料可知，宜蘭縣
      政府於94年3月7日以府授環三字第0940003308號函覆稱，
      其中說明欄：「三『蘇澳區域掩埋場監督小組』第一次會
      議於85年11月27日召開並通過監督小組組織章程，其成立
      之原因及依據為本府81年1月7日府環三字第00077號函同
      意頂寮里所提之要求；本府並於81年1月24日函請頂寮里
      、龍德里及成興村辦公處推薦監督小組成員。四『蘇澳區
      域掩埋場監督小組』85年11月27日第一次會議時推舉之成
      員為蘇澳鎮民代表（包含陳志明代表、甲○○代表、林騰
      煌代表、林素貞代表）、蘇澳鎮頂寮里（包含林瑞芳里長
      、蘇德政理事長、林正明、李東昇）、蘇澳鎮龍德里（包
      含余來富里長、林崇賢理事長、池錫清、張文欽）、及五
      結鄉成興村謝火木村長等13人。五依據本府81年1月7日府
      環三字第00077號函示，本府同意協助地方成立監督小組
      ，並發給成員出入證，俾利就近監督掩埋場之運作，其監
      督方式及行使之範圍詳如監督小組組織章程。」，而依該
      函所附之「蘇澳區性衛生掩埋場小組組織章程」，其中第
      5條規定：「本小組任務如下：(1)垃圾場營運操作之監督
      協調事項。(2)進場垃圾類別之監督管制。(3)污水處理與地
      下水質監測管制。(4)協調縣環保局補償回饋各村里回饋金
      及各項協調事項之執行。」、第8條規定：「本小組召開
      會議時，得邀請學者專家參加，並得邀請環保局與鎮公所
      業務有關人員列席。」，第10條規定：「本小組議決案件
      ，交由鎮公所及縣環保局核備並執行之。」，第11條規定
      ：「本設置要點經委員會通過，並報請縣環保局核備後實
      施，修正、增訂時亦同。」故由前開宜蘭縣政府函文所示
      ，「蘇澳區域性衛生掩埋場監督小組」係經蘇澳鎮頂寮里
      民要求，經宜蘭縣政府同意設置並予督導，且「蘇澳區域
      性衛生掩埋場監督小組組織章程」，亦經報請縣環保局核
      備後實施，其修正、增訂時亦須報請縣環保局核備後實施
      。另依宜蘭縣蘇澳鎮公所94年3月8日蘇鎮清字第09400022
      99號函覆本院則謂：「查蘇澳區域性衛生掩埋場監督小組
      之成立係依據宜蘭縣政府81年1月7日81府環三字第00077
      號函辦理；即由宜蘭縣政府環境保護局同意協助地方人士
      組成，其執行祕書由公所派員兼任，小組會議時均邀請縣
      環保局與鎮公所業務有關人員列席，小組議決案件均交由
      鎮公所及縣環保局核備執行之。」，復依證人甲○○於本
      院審理時之證述：「掩埋場是一個很髒的地方，監督小組
      會到現場看，如果掩埋場做的不好，會加以制止，也有用
      開會的方式。」等語，論其性質應係以民間組織之方式，
      與地方自治團體即蘇澳鎮間，為監督行政機關所設置之衛
      生掩埋場所訂立之協議，應屬於行政程序法第135條以下
      之公法契約，該監督小組成員並未受政府之委託，亦無何
      行使公權力之情形，故非屬行政程序法第2條第3項得視為
      行政機關之情形，是被告辯以，監督小組成員所行使之監
      督行為，係屬公權力，故監督小組成員屬廣義公務員，得
      以直接適用公務員出國考察之例云云，尚難認有據。
（三）惟公訴人認：公務人員因公出國支領公費於國內外出差旅
      費報支要點、修正公務人員申請出國案件審核要點等均有
      明定，至非屬公務人員部分，因法律命令並無規範，相關
      單位均無法據以解釋地方仕紳是否可以公費出國，是地方
      仕紳逕予比照顯有疑義。且行政院主計處90年1月12日台9
      0處會3字第00442號函及內政部90年3月5日台90字第01847
      號函已明確說明，地方仕紳若非代表政府不宜編列預算支
      出費用。本案監督小組既非公務人員，自無法以公費支出
      其出國旅費云云，然實難認被告等人係明知違背法令，理
      由如下：
    (1)觀之「國內外出差旅費報支要點」（見偵查卷第98頁）第
      1條規定，在規範「中央政府各機關公務人員，因公出差
      至國外各地區，其出差旅費之報支」，另修正「公務人員
      申請出國案件審核要點」（見偵查卷第101頁）第1條之規
      定，在規範「行政院及所屬各級機關與學校人員申請出國
      案件」，且上開「要點」，非屬行政機關基於法律授權而
      制定之法規命令，而係行政機關依其職權訂定之職權命令
      。（參酌中央法規標準法第7條、大法官會議解釋釋字第
      443號解釋理由書、行政程序法第150條第1項），其目的
      為使行政機關執行公務人員出國時，有一般、抽象性質之
      法規性命令可以遵循。且規範對象為「公務人員因公出國
      」，而非「民間組織或團體因公出國」，是若有民間組織
      或團體有因公出國必要時，究係根本不得出國或存在有法
      律之漏洞，而待透過類推適用、舉重明輕舉輕明重、目的
      性限縮、目的性擴張等方法加以填補，即生疑義，而有解
      釋之必要，尚難逕以法律未規定，即謂民間組織或團體因
      公出國不得比照前開要點辦理。
    (2)對於上開疑義，行政院主計處89年10月17日台89處台忠六
      字第15161號函指出：「邀請地方仕紳出國考察，基於渠
      等人員並非現職公務人員，且亦非代表政府對外參與公務
      或外交活動，似『不宜』由政府機關編列預算支應其出國
      旅費。」內政部89年11月08日台（89）內中民字第890794
      5號函說明二、：「依『地方民意代表費用支給及村里長
      事務補助費補助條例』規定，鄉民代表因職務關係，得由
      代表會編列預算，支應其出國考察，每人每年不得超過5
      萬元，村里長得支給文具、郵電及水電等事務補助費，每
      村里每月不得超過4萬5千元，本條例未規定者，不得編列
      預算支付。故本案有關鄉民代表及村長出國考察部份，宜
      回歸上開法令規定辨理，至邀請地方仕紳出國考察部份，
      基於渠等人員並非現職公務人員、且亦非代表政府對外參
      與公務或外交活動，『不宜』由政府機關編列預算支應其
      出國旅費。」（見偵卷第94頁）。再者，行政院主計處90
      年01月12日台90處會三字第00442號函稱：「有關地方士
      紳參與機關舉辦之出國活動，可否以國外出差旅費規則規
      定之標準報支生活費、雜費部份，以地方士紳雖非公務人
      員，惟如奉權責機關核准動支公款出國者，得參照前項辦
      理原則，並比照國外出差旅費規則規定標準報支生活費、
      雜費等。」（見偵卷第243頁）故依主計處之前開函示，
      雖非公務人員，如奉權責機關核准動支公款出國時，亦得
      依國外出差旅費規則規定之標準報支生活費、雜費等費用
      ，亦即經權責機關核准動支公款者，並非不得報支公費出
      國。又主計處90年03月05日台90處會三字第01847號函說
      明：「二本處90年01月12日台處會三字第00442號函係規
      定地方士紳『奉權責機關核准』動支公款出國者，始得比
      照國外出差旅費規定（現修正為國外出差旅費報支要點）
      報支生活費、雜費等，茲內政部前於89年11月08日以台（
      89）內中民字第8907945號函，規定地方政府不宜編列邀
      請地方士紳出國考察旅費預算，本案自應依該部函示辦理
      。」，是上開函就「編列邀請地方士紳出國考察旅費預算
      」，係認為「不宜」，而非「不得」或「不應」，公訴人
      據以認定「編列邀請地方士紳出國考察旅費預算」即屬不
      法，實與主管機關之認定不同，主管機關既僅認「不宜」
      ，而應「不得」或「不應」，實難遽認被告等係「明知違
      背法令」。
    (3)再參之以證人即行政院主計處科長楊敏修、專員黃銀千於
      偵查中證稱：有關鄉鎮公所公務人員出國計畫之審查，應
      屬鄉鎮市之自治事項，出國計畫之審查經鄉鎮市公所審查
      即可等語，證人即內政部民政司中部辦公室李春柱亦證稱
      ：出國考察是地方自治的事，是由內政部表示意見，前開
      89年11月18日台89中民字第8907945號函僅係就個案表示
      意見等語，亦足認本件監督小組成員能否以公費出國，係
      屬蘇澳鎮公所之自治事項，依地方制度法第75條第6項之
      規定：「鄉（鎮、市）公所辦理自治事項違背憲法、法律
      、中央法規或縣規章者，由縣政府予以撤銷、變更、廢止
      或停止其執行。」，在不違背憲法、法律、中央法規或縣
      規章之情形下，由蘇澳鎮公所自行辦理即可，亦無從推認
      被告等人不得比照公務人員因公出國支領公費於國內外出
      差旅費報支要點、修正公務人員申請出國案件審核要點使
      監督小組成員出國考察，亦不能認被告等人有明知違背法
      令之情事。
六、公訴人又認：被告等將監督小組成員出國考察之所需費用，
    向蘇澳鎮民代表會提墊付款案，然該墊付款案違反各級地方
    政府墊付款處理要點之規定，依宜蘭縣蘇澳鎮公所清潔隊90
    年度國外環保考察報告及證人曾進財之證詞，未就相關考察
    為明確之說明，且4天中只有1天考察，事後考察報告只有1
    頁，顯見係假考察之名行旅遊之實云云。惟查：
（一）各級地方政府墊付款處理要點第3條規定：「各級地方政
      府有下列各款支出之一，而辦理追加預算或特別預算時效
      上不足因應時，得支用墊付款：(一)配合國防緊急設施或戰
      爭之有關支出。(二)國家經濟上遭逢重大變故，奉上級政府
      指示必須配合辦理之有關支出。(三)因災害必須緊急支付之
      工程或救濟支出。(四)經上級政府核定之補助款，所使用之
      支出。(五)依法律或經核定有案之契約義務必需之支出。(六)
      配合上級或同級政府施政需要而核定必須分擔且須及時使
      用之支出。」，本件支應監督小組出國考察費用以墊付款
      案處理，確不符合上揭各款之規定。然查，早於90年04月
      11日由賴錫璋書立之清潔隊簽呈中，於會簽財政課時，財
      政課之會簽意見係：「1.目前無財源可因應本案。2.擬請
      由原通過預算及墊付案勻支。」另簽會主計室之意見則為
      ：「擬如財擬。」其後宜蘭縣蘇澳鎮公所即於90年04月25
      日簽擬函蘇澳鎮代表會，當時會簽財政課時，財政課之意
      見亦為：「擬如90年04月11日原會簽。」主計室之意見亦
      為：「擬如財擬」。上開2個關於預算編列之財政及主計
      單位對於本案之情形均未指稱以墊付款之方式辦理係屬違
      法，或不適當，且同意以此方式辦理，則被告等人並非財
      政或主計之專業人員，要難逕論渠係明知違反各級地方政
      府墊付款處理要點之規定。
（二）復依卷附「宜蘭縣蘇澳鎮公所清潔隊90年度國外考察報告
      」（見偵查卷第317頁）所載，監督小組成員與公所清潔
      隊員至日本琉球，曾有參觀那霸市垃圾焚化廠、垃圾衛生
      掩埋場、資源回收貯存場等與公所清潔業務之考察行程，
      並據證人曾進財於宜蘭縣調查站證述明確，並有考察照片
      可為佐證，足認該次出國係屬業務考察性質，監督小組成
      員既隨公所清潔隊員因公出國，則監督小組成員確有進行
      考察之情，應非虛妄。公訴人以鎮公所清潔隊之考察報告
      只有1頁，4天裡只有1天考察即認係假考察真旅遊，尚難
      憑採。則監督小組成員之出國，既屬考察性質，仍具有代
      表政府之公益目的，且監督小組非不得因公出國考察，已
      如前述，至嗣後被告等以墊付款勻支，難謂係圖監督小組
      之不法利益，亦難遽認渠主觀上具有圖利監督小組之犯意
      。
（三）有關鄉鎮市公務人員出國考察之事項係屬地方制度法第20
      條之自治事項，已如前述，應由鄉鎮市公所自治辦理。對
      於鄉鎮市預算、提案事項之議決，為鄉鎮市代表會之法定
      職權，地方制度法第37條第2、6款定有明文。又鄉鎮市民
      代表會議決自治事項與憲法、法律、中央法規、縣規章牴
      觸者無效。鄉鎮市民代表會議決事項若屬無效，應由縣政
      府予以函告，此地方制度法第43條第3、4項亦有明定。再
      按各級地方政府以墊付款支出，應先專案送請各該級立法
      機關同意後，始得支用，並於支用當年度辦理追加預算或
      特別預算，進行帳務轉正，如未及於當年度辦理者，至遲
      應於次一年度總預算、追加預算或特別預算予以納入，並
      進行帳務轉正，各級地方政府墊付款處理要點第5條第2項
      定有明文。則可見有關本件得否以墊付款支應，係由地方
      之立法機關即蘇澳鎮民代表會審查之。若鎮民代表會之議
      決，與憲法、法律、中央法規、縣規章牴觸者無效，即由
      其上級機關縣政府函告之。本件被告以墊付款支應監督小
      組出國費用，是否符合各級地方政府墊付款處理要點第3
      條所定，其審查權限依法係在蘇澳鎮民代表會，若有與中
      央法規牴觸而無效者，則應由縣政府函告。然該案業經鎮
      民代表會同意墊付，且經上級之宜蘭縣政府同意備查，業
      如前述。另依證人李玲於偵查中所證：在伊任職蘇澳鎮公
      所2年多期間，墊付款案只要經過代表會同意，就送縣政
      府備查等語（見偵查卷第335頁），綜觀被告等人辦理過
      程，均已踐行相關程序，被告等難認有何不法圖利他人之
      犯意。
（四）至公訴人所指被告違反之「省市政府預撥款及墊付款之處
      理原則」，於90年4月13日「各級地方政府墊付款處理要
      點」生效日起即停止適用，此有行政院90年4月6日台90忠
      授字第03249號函在卷可稽（見偵查卷第253頁）。公訴人
      另指被告等違反預算法第31、37、62、79條之規定，然該
      法第37條係規定：「中央主計機關應遵照施政方針，擬訂
      下年度預算編製辦法，呈報行政院核定，分行各機關依照
      辦理。」，第37條係規定：「各機關單位預算，歲入應按
      來源別科目編製之，歲出應按政事別、計畫或業務別與用
      途別科目編製之，各項計畫，除工作量無法計算者外，應
      分別選定工作衡量單位，計算公務成本編列。」，第62條
      係規定，「總預算內各機關、各政事及計畫或業務科目間
      之經費，不得互相流用。但法定由行政院統籌支撥之科目
      及第一預備金，不在此限。」、第79條係規定：「各機關
      因下列情形之一，得請求提出追加歲出預算︰一依法律增
      加業務或事業致增加經費時。二依法律增設新機關時。三
      所辦事業因重大事故經費超過法定預算時。四依有關法律
      應補列追加預算者。」，公訴人並未舉證或說明被告等人
      究係何所為係違反上揭規定，此部分亦難謂被告等人有何
      明知違背法令之犯行。
七、綜上所述，被告等人以公費支出使蘇澳區域性衛生掩埋場監
    督小組成員出國，係屬業務考察，而非屬出國旅遊。又監督
    小組成員非屬公務人員，但以公費出國考察，尚查無何被告
    等有明知違背法令猶為之處。至前開所需費用，被告等以墊
    付款案勻支，亦難認有何圖利之犯意，此外復查無其他積極
    證據足認被告3人有何公訴人所指之共同圖利他人之犯行，
    應屬犯罪不能證明，應為無罪之諭知。
據上論斷，應依刑事訴訟法第301條第1項，判決如主文。
本案經檢察官陳嘉瑜到庭執行職務
中　　華　　民　　國　　94　　年　　9 　　月　　2 　　日
                  刑事第四庭審判長法  官  林惠玲
                                  法  官  劉家祥
                                  法  官  郭淑珍
以上正本證明與原本無異
如不服本判決，應於判決送達後10日內，向本院提出上訴狀。（
需附繕本）
                                  書記官  林秀麗
中　　華　　民　　國　　94　　年　　9 　　月　　2 　　日
